臺灣高等法院刑事判決
111年度上訴字第3020號
上  訴  人  
即  被  告  林○○


選任辯護人  吳啟瑞律師
上列上訴人因家暴傷害等案件，不服臺灣新竹地方法院111年度
訴字第279號，中華民國111年6月29日第一審判決（聲請簡易判
決處刑案號：臺灣新竹地方檢察署110年度偵字第14734、13739
號、111年度偵字第425號），提起上訴，本院判決如下：
    主  文
上訴駁回。               
    事實及理由
一、本案僅上訴人即被告林○○經原判決判處有罪部分上訴，此為
    本院審理範圍，原審諭知不另為無罪部分則不與焉。本案經
    本院審理結果，認第一審以上訴人即被告林○○犯刑法第277
    條第1項之普通傷害罪，判處罰金新臺幣(下同)5000元，並
    諭知易服勞役之標準為1,000元折算1日，認事用法及量刑均
    無不當，應予維持，並引用第一審判決書記載之事實、證據
    及理由（如附件）。
二、被告上訴意旨略以：本案係偵查過程，告訴人甲○○等所為陳
    述與事實不符，又於庭後又不斷碎念，被告一時氣憤上前與
    其理論，然因跑太快、情緒激動輕微碰撞之，隨即遭其子告
    訴人乙○○過肩摔壓制在地，告訴人甲○○實際上並無受傷，此
    由提告後驗傷即可知，更遑論該傷勢係告訴人甲○○主訴，客
    觀檢查無任何傷勢，故其是否確實受傷已有所疑。又被告於
    偵審中對其與告訴人甲○○碰撞坦承不諱，真摯悔悟態度堪認
    良好，相關事實均非被告所願，被告長期受到壓迫及打壓，
    及為維持在子女面前形象，而為自己發聲澄清，顯然其情可
    憫，請依刑法第57、59條規定及釋字第263號解釋意旨從輕
    量刑云云。
三、本院查:
    被告就故意推擠告訴人成傷之事於本院審理中坦白承認(見
    本院卷第76頁)，且經證人即告訴人甲○○、證人乙○○、丙○○
    於警詢證述甚詳（見偵14734卷第7至9頁、第10至12頁、第1
    3至14頁），上訴所辯跑太快不慎輕微碰撞告訴人云云，自
    屬無據。被告自承係乘告訴人行進中自後方推擠告訴人之下
    手方式，及告訴人花甲之年齡，被告所推之力道及部位，甚
    至東元醫療社團法人東元綜合醫院受理家庭暴力事件驗傷診
    斷書（見偵14734卷第15頁、第16頁），已經檢診劉傳懷醫
    師記載「背部及腰部肌肉拉傷」，告訴人所受背部及腰部之
    傷勢至屬實在，辯護人以告訴人僅有自訴疼痛，並非確切受
    傷為辯，亦不足取。又刑法第59條規定之酌量減輕其刑，必
    須犯罪另有特殊之原因與環境，在客觀上足以引起一般同情
    ，認為即使予以宣告法定最低度刑，猶嫌過重者，始有其適
    用。然被告係與前婆婆、前夫及前夫之兄，於離婚後有所爭
    執，雙方各執一詞，姑不論被告犯罪動機為何，應思以合法
    手段處理，卻以故意傷害之方式對待告訴人，且迄今未有道
    歉或賠償之舉措，其犯罪情狀，並無客觀上顯可憫恕之處，
    何況原審僅諭知罰金5000元之輕刑，自無刑法第59條酌減其
    刑之適用。從而，被告上訴否認犯罪，並無理由，應予駁回
    。
四、據上論結，應依刑事訴訟法第368條、第373條，判決如主文
    。
本案經檢察官侯少卿聲請簡易判決處刑，檢察官孫冀薇到庭執行
職務。
中　　華　　民　　國　　111 　年　　10　　月　　18　　日
                  刑事第二十三庭審判長法　官  許永煌
                                      法　官  雷淑雯
                                      法　官  吳定亞
以上正本證明與原本無異。
如不服本判決，應於收受送達後20日內向本院提出上訴書狀，其
未敘述上訴之理由者並得於提起上訴後20日內向本院補提理由書
（均須按他造當事人之人數附繕本）「切勿逕送上級法院」。
                                      書記官  郭侑靜
中　　華　　民　　國　　111 　年　　10　　月　　19　　日
附錄：本案論罪科刑法條全文
中華民國刑法第277條
傷害人之身體或健康者，處5年以下有期徒刑、拘役或50萬元以
下罰金。
犯前項之罪，因而致人於死者，處無期徒刑或7年以上有期徒刑
；致重傷者，處3年以上10年以下有期徒刑。
附件：
臺灣新竹地方法院刑事判決
111年度訴字第279號
公  訴  人  臺灣新竹地方檢察署檢察官
被      告  林○○  女　民國00年0月0日生
　　　　　　　　　　身分證統一編號：Z000000000號
　　　　　　　　　　住宜蘭縣○○鄉○○○路000號
上列被告因傷害等案件，經檢察官聲請以簡易判決處刑（110年
度偵字第14734號、第13739號、111年度偵字第425號），本院認
不宜以簡易判決處刑（111年度竹北簡字第49號），改以通常程
序審理，判決如下：
    主  文
林○○犯傷害罪，處罰金新臺幣伍仟元，如易服勞役，以新臺幣壹
仟元折算壹日。
    事  實
一、林○○前與甲○○為婆媳關係，其與甲○○之子丙○○於民國109年1
    0月5日離婚，屬家庭暴力防治法第3條第3款之家庭成員。林
    ○○於民國110年10月14日17時25分許，至新竹縣○○市○○路○段
    000號臺灣新竹地方檢察署（下稱新竹地檢署）與甲○○就另
    案偵查案件接受訊問結束後，竟基於傷害之犯意，在新竹地
    檢署大門前，以雙手自後方推擠甲○○背部之方式傷害甲○○，
    致甲○○重心不穩，並受有背部及腰部肌肉拉傷之傷害。
二、案經甲○○訴由新竹縣政府警察局竹北分局報告臺灣新竹地方
    檢察署檢察官偵查後聲請簡易判決處刑。
    理  由
壹、程序部分：
    本判決以下所引具傳聞性質之各項供述證據，經本院於審理
    期日調查證據時提示並告以要旨後，未據檢察官、被告於言
    詞辯論終結前就證據能力部分有所異議，經審酌該言詞陳述
    或書面陳述作成時之情況，該等證據並無違背法定程序取得
    或顯不可信之情形，以之作為證據均屬適當，依據刑事訴訟
    法第159條之5規定，自應認為均有證據能力，另其餘認定事
    實所引用之非供述證據，並無證據證明係公務員違背法定程
    序所取得，且就本案待證事項復具有相當關連性，亦無刑事
    訴訟法第159條之4顯有不可信之情況與不得作為證據之情形
    ，復經本院於審理期日依法進行證據之調查、辯論，依同法
    第158條之4規定之反面解釋，亦均應有證據能力。
貳、實體部分：
一、認定犯罪事實所憑之證據及理由：
    訊據被告林○○對於上開犯罪事實於本院審理中坦承不諱（見
    本院卷第84頁），核與證人即告訴人甲○○、證人乙○○、丙○○
    之指訴情節相符（見偵14734卷第7至9頁、第10至12頁、第1
    3至14頁），且有卷附告訴人提出天主教聖母診所出具之乙
    種診斷證明書、東元醫療社團法人東元綜合醫院出具之受理
    家庭暴力事件驗傷診斷書（見偵14734卷第15頁、第16頁）
    等可茲佐證，被告自白核與事實相符，應堪採信，自應依法
    論科。
二、論罪科刑：　　　　
　㈠按家庭暴力，指家庭成員間實施身體或精神上不法侵害之行
    為；而家庭暴力罪，係指家庭成員間故意實施家庭暴力行為
    而成立其他法律所規定之犯罪，家庭暴力防治法第2條第1款
    、第2款定有明文。查被告與告訴人甲○○曾為直系姻親等情
    ，據被告及告訴人供述明確（見偵14734號卷第5頁背面、第
    7頁背面），是2 人間具有家庭暴力防治法第3條第3款所稱
    家庭成員關係，故被告對告訴人為傷害之行為，屬於家庭成
    員間實施身體上不法侵害之行為，自該當家庭暴力防治法所
    稱之家庭暴力罪，惟因家庭暴力防治法之上開條文並無罰則
    規定，應依刑法之規定予以論處，聲請簡易判決處刑書漏未
    援引家庭暴力防治法之相關規定，容有未洽，應予補充。
　㈡是核被告所為，係犯刑法第277條第1項之傷害罪。
　㈢爰以行為人之責任為基礎，審酌被告與告訴人之子丙○○結束
    婚姻關係後，對於離婚及監護權等事項與丙○○及其家人間屢
    生齟齬，竟不思循理性方式解決，而以前開方式傷害告訴人
    ，使告訴人受有傷害，然考量被告於本院審理中坦承犯行，
    深表悔意，兼衡其犯罪之動機、手段尚屬輕微、犯罪情節及
    所生危害均非重大，暨高中畢業之智識程度，現從事餐飲業
    、離婚，扶養1子，家庭經濟狀況普通等一切情狀，量處如
    主文所示之刑，並諭知易服勞役之折算標準。
三、不另為無罪諭知部分：
  ㈠聲請簡易判決處刑意旨另以：被告於前揭時間、地點，基於
    以強暴使人行無義務之事之犯意，朝甲○○方向奔跑並以雙手
    自後方推擠甲○○背部，以此強暴行為，使甲○○行無義務之事
    。因認被告涉犯刑法第304條第1項之強制罪嫌。
　㈡惟按刑法第304 條第1 項稱「強暴」者，乃以實力不法加諸
    他人之謂，雖非以被害人之自由完全受其壓制為必要，亦不
    以直接施諸於他人為必要，即間接施之於物體而影響於他人
    者亦屬之，惟仍以其手段依客觀觀察足認有以相當程度有形
    力之行使，致特定人意思決定自由受限為必要，並非不必對
    被害人施以強暴或脅迫行為，即足以構成刑法第304 條第1 
    項之強制罪（臺灣高等法院102 年度上易字第2849號判決意
    旨參照）。
　㈢訊之證人甲○○於警詢證稱：110年10月14日17時20分許在新竹
    地檢開完庭，到了地檢大門口，遭到我前媳婦即被告從背後
    攻擊，我兒子乙○○、丙○○有去制止他，裡面的法警有出來問
    說發生什麼事，制止完後各自就離開了等語，證人丙○○、乙○○亦均為相同之證述（見偵14734卷第7頁、第10頁、第13頁
    ），是被告僅自證人甲○○後方推其背部，時間短暫，且未見
    證人甲○○之意思決定自由有何因此受限之情況，聲請意旨亦
    未敘明被告之行為究係妨害證人甲○○何種權利之行使，從而
    ，被告有無妨害證人甲○○行使權利之強制故意及客觀行為，
    均屬可疑，又遍查全卷，公訴人其餘所舉之證據與指出之證
    明方法，均無從證明被告有何強制罪之犯行，是仍有合理懷
    疑存在，本應為被告無罪之諭知，然此部分與上開有罪部分
    乃裁判上一罪關係，爰不另為無罪之諭知。
據上論斷，應依刑事訴訟法第299條第1項前段，判決如主文。
本案經檢察官侯少卿聲請簡易判決處刑，檢察官孫立婷到庭執行
職務。　
中　　華　　民　　國　　111 　年　　6 　　月　　29　　日
                  刑事第五庭  審判長法　官  魏瑞紅
　　　　　　　　　                  法  官  華澹寧
　　　　　　　　　                  法  官  陳麗芬
如不服本判決，應於收受送達後20日內向本院提出上訴書狀，其
未敘述上訴之理由者並得於提起上訴後20日內向本院補提理由書
（均須按他造當事人之人數附繕本）「切勿逕送上級法院」。
以上正本證明與原本無異。
中　　華　　民　　國　　111 　年　　6 　　月　　30　　日
                                    書記官  李佳穎
附錄：
中華民國刑法第277條
傷害人之身體或健康者，處5年以下有期徒刑、拘役或50萬元以
下罰金。
犯前項之罪，因而致人於死者，處無期徒刑或7年以上有期徒刑
；致重傷者，處3年以上10年以下有期徒刑。